【裁判字號】    90,易,2818
【裁判日期】    920402
【裁判案由】    恐嚇取財等
【裁判全文】
臺灣桃園地方法院刑事判決                          九十年度易字第二八一八號
    公  訴  人  臺灣桃園地方法院檢察署檢察官
    被      告  戊○○
    選任辯護人  李盛賢律師
    被      告  丙○○
右列被告因恐嚇取財等案件，經檢察官提起公訴（九十年度偵字第一七七一五號），
本院判決如左：
        主  文
戊○○、丙○○無罪。
        理  由
一、公訴意旨略以：同案被告丁○○（另為不受理判決）夥同不詳真實姓名年籍綽號
    「阿順」之成年男子，於民國九十年十月十五日上午七時三十分許，至桃園縣平
    鎮市○○路二十五巷二十三之四號前，見被害人甲○○所有之車牌號碼ＲＱＭ─
    一四五號機車（置物箱內有被害人放置身分證之皮包一只）停放於該處，竟共同
    意圖為自己不法之所有，竊取該機車供己騎用後，並將該機車置於同縣平鎮市○○路一六九巷九十一號旁，置物箱內之皮包則取出置於其位於同縣平鎮市貿商八
    村六十五號住處，嗣被告丙○○（同案被告丁○○之兄）發現該只皮包，乃詢問
    同案被告丁○○其來源，同案被告丁○○遂告以上情，並告知該機車停放之地點
    。被告丙○○竟夥同被告戊○○共同意圖為自己不法之所有，共謀向被害人取贖
    ，約定所得贖款予以平分，並由被告戊○○根據被害人身分證上所載地址，於同
    日下午三時許，前往被害人住處，欲向被害人恐嚇取贖，適被害人不在家，被告
    戊○○乃留下其姓名及所使用之0000000000號行動電話號碼予其家人
    乙○○，要求轉知被害人須聯絡伊方告知機車之下落，嗣於同日下午五時許，被
    害人依被其所留行動電話號碼聯絡被告戊○○時，被告戊○○乃向其恐嚇稱：「
    我知道妳的車子在那裡，妳要包紅包給我」等語，使被害人心生畏懼，而與被告
    戊○○議論金額後，決定於同日下午七時三十分在同縣平鎮市○○路○○段一七
    一號前取款，並報警處理。迨於同日晚上七時二十五分許，被告戊○○現身取款
    時，為埋伏之警員當場查獲，並循線在前開機車停放地點取回該失竊之機車，因
    認被告戊○○、丙○○二人涉有刑法第三百四十六條第三項、第一項之恐嚇取財
    未遂罪嫌云云。
二、公訴人認被告戊○○、丙○○二人涉有前揭罪嫌，無非係以被告戊○○及丙○○
    之自白、被害人甲○○之指述、證人即被害人甲○○之姪乙○○之證述，及贓物
    領據、車輛竊盜車牌失竊資料個別查詢報表，為其主要論據。按犯罪事實應依證
    據認定之，無證據不得推定其犯罪事實。又不能證明被告犯罪者，應諭知無罪之
    判決。刑事訴訟法第一百五十四條及第三百零一條第一項分別定有明文。次按認
    定犯罪事實應憑積極證據，倘積極證據不足以為不利於被告事實之認定時，即應
    為有利被告之認定，更不必有何有利之證據，最高法院三十年上字第八一六號判
    例意旨參照。又所謂「積極證據足以為不利於被告事實之認定」者，係指據為訴
    訟上證明之全盤證據資料，在客觀上已達於通常一般之人均不致有所懷疑，而得
    確信被告確曾犯罪之程度，若未達到此一程度，而有合理之懷疑存在，即無從為
    被告有罪之確信時，自應為被告無罪之判決，此有最高法院七十六年台上字第四
    九八六號判例意旨可供參照。
三、訊據被告戊○○、丙○○二人堅決否認有何恐嚇取財犯行，被告戊○○辯稱：其
    將被害人之皮包交還給被害人之家人乙○○時，有告知機車停放地點，並留下自
    己的姓名及聯絡電話，要乙○○轉告被害人，自行與其聯絡，其會帶被害人去找
    回機車，並未出言恐嚇等語，被告丙○○辯稱：其將被害人之皮包交給被告戊○○後，被告戊○○說要拿去還給被害人，之後的事情，其都不清楚，亦不知被告
    戊○○如何與被害人聯絡等語。經查：
（一）被告戊○○於警詢及偵查中固不否認其在電話中有向被害人提及是否要包紅包
      等語，惟堅決否認其有提及「若不包紅包，便不帶其去牽車」等語，是被告戊○○並未就本案犯行坦承或為不利於己之陳述，另被告丙○○於警詢中亦堅決
      否認有何與被告戊○○共謀恐嚇取財之犯行，是以，被告戊○○、丙○○二人
      於警詢、偵查中，均未就渠等所涉犯行，表示坦承或為任何不利於己之陳述，
      則公訴意旨認被告戊○○於警詢及偵查初訊中及被告丙○○於警詢中，業就本
      案自白不諱云云，尚屬誤會，合先敘明。
（二）證人乙○○先於偵查中證述：「下午三點，我在家裡，戊○○拿皮包過來按門
      鈴，問甲○○是否住在這？我稱『是』，就拿皮包給我，當時我不知甲○○的
      車子被偷，我有稱要去牽甲○○之車子，但戊○○要等甲○○下班後打電話給
      他，戊○○之態度都很好。」等語在卷，復於本院調查中證稱：「（問：當初
      是否在庭被告戊○○拿皮包還給你們？他如何說？）是。被告戊○○說把皮包
      還給我們，並留下電話號碼及名字，叫我阿姨下班後與他聯絡。並沒有講其他
      話。」、「（問：被告戊○○是否有說上開的話—按即被告戊○○於該次庭訊
      中所稱：『我把皮包交給被害人時，我有留下電話及姓名。且證人也有告訴我
      已經報警了，我也跟他說機車停放的大概位置，但無法確實描述，所以才要帶
      他們去牽車』—？）有。被告戊○○當時有描述機車大概停放地點，但他忘記
      確實地方了。」等語明確，均核與被告戊○○所辯相符，顯見被告戊○○將被
      害人之皮包交還證人之過程中，除未出言或施用任何舉措恐嚇外，亦留下其真
      實姓名及聯絡電話予證人，益徵被告戊○○當時並無對被害人實施恐嚇取財行
      為之犯行及犯意存在。
（三）被害人於本院調查中陳稱：「（問：當時被告是如何與你聯絡的？皮包是如何
      還你的？）當天我上班有人把皮包拿去我大姐家還我，乙○○打電話給我說皮
      包有人送來了，對方說知道車子在哪裡，但要看到你本人才帶你去牽車。對方
      有留下手機號碼及名字。我四點下班後，我就先向警方報警並和對方聯絡，對
      方在電話裡有說要不要給我紅包，警察說叫我隨便拿個紅包袋去見被告。」、
      「（問：你與被告戊○○聯絡時，被告戊○○有無說：『若你沒有包紅包給他
      ，他就不帶你去牽車』這些話？）沒有。他只有問說有沒有紅包。」、「（問
      ：當時你覺得被告是恐嚇你？還是跟你開玩笑？）我當時很慌張，所以我就找
      警察了。」等語明確，顯見被害人係經由證人告知被告戊○○交還皮包及表明
      欲還車乙節後，其主觀上懷疑被告戊○○可能欲恐嚇取財，心中慌張，便先報
      警處理，再以被告戊○○留下之行動電話號碼與被告戊○○聯絡，嗣經被告戊○○開口問「有無紅包」等語時，復依警員指示準備一只空的紅包袋用以應付
      被告戊○○，是以，被害人雖因前開被告戊○○要其回電等情而慌張，並報警
      處理，然並未心生畏懼，此外，自公訴意旨所指「我知道你的車子在哪裡，你
      要包紅包給我」等語中，客觀上亦甚難覺察被告戊○○有何欲加害被害人之身
      體、生命或財產之意思在內，則被告戊○○向被害人告知前開言語之行為，縱
      屬不當，仍難遽認被告戊○○此舉即意在向被害人恐嚇取財。
（四）被告丙○○則於本院審理中供稱：「‧‧‧十月十五日前幾天，我弟丁○○及
      他朋友阿順都在家裡，我看到被害人皮包，問他們怎麼來的，他們說車子是他
      們偷來的，皮包是從車子裡拿出來的。當時被告戊○○也到我家找我，我便把
      這件事告訴戊○○，並把皮包整個交給被告戊○○，被告戊○○說要拿去給被
      害人，之後的事情我都不知道。我沒有去恐嚇被害人。我不知道被告戊○○是
      如何跟被害人聯絡，隔幾天，被告戊○○說他已經與被害人約好七點見面，問
      我要不要一起去，我說不用。」等語在卷，核與被告戊○○所述：「‧‧‧他
      是在路上告訴我車子及皮包的事情。皮包是我到他家後，他才給我的。因他說
      要丟掉，我說我幫他拿回去還被害人。」等語相符，徵以證人、被害人均是與
      戊○○一人接觸等情，顯見被告丙○○縱然知道對被告戊○○欲將皮包還給被
      害人，惟其就被告戊○○與證人、被害人二人聯繫之過程則未必瞭解，是被告
      丙○○前開所辯，尚屬可採。
（五）綜上所述，被告戊○○之行為舉措既自客觀面、主觀面均不足以使被害人心生
      畏懼，則被告戊○○之行為即有不當，仍尚與刑法上處罰之恐嚇罪不該當。被
      告丙○○既對被告戊○○與被害人聯繫之過程一無所悉，此外，本院亦無從自
      卷附證據中獲得被告丙○○與被告戊○○間確有本件恐嚇取財之犯意聯絡及行
      為分擔之不利心證，再者，復查無其他積極證據，足以證明被告戊○○、丙○○二人有何右開公訴人所指之犯行，是被告戊○○、丙○○二人之犯罪尚屬不
      能證明，衡諸首開法條及判例要旨，自應依法諭知無罪之判決。
據上論斷，應依刑事訴訟法第三百零一條第一項，判決如主文。
本案經檢察官魏雯祈到庭執行職務。
中      華      民      國      九十二      年      四      月    二    日
                                臺灣桃園地方法院刑事第一庭
                                審判長法  官  吳  爭  奇
                                      法  官  曾  雨  明
                                      法  官  胡  芷  瑜
右正本證明與原本無異。
如不服本判決，應於判決送達後十日內向本院提出上訴狀 (應附繕本)，上訴於臺灣
高等法院。
                                      書記官  劉  晨  輝
中      華      民      國      九十二      年      四      月   八    日


司法院資訊處製作；財團法人民間司法改革基金會備份。
